【裁判字號】    91,易,1313
【裁判日期】    920908
【裁判案由】    贓物
【裁判全文】
臺灣板橋地方法院刑事判決                        九十一年度易字第一三一三號
    公  訴  人  臺灣板橋地方法院檢察署檢察官
    被      告  甲○○
右列被告因贓物案件，經檢察官提起公訴（九十年度偵字第一七四六五、一八一八一
號），本院判決如左：
    主  文
甲○○收受贓物，處拘役肆拾日，如易科罰金，以佰元折算壹日；又故買贓物，處
有期徒刑月，如易科罰金，以佰元折算壹日。
    事  實
一、甲○○基於收受贓物之犯意，於民國（下同）九十年十月九日晚上十時許（起訴
    書誤載為同年六月六日晚上九時許），在台北縣三峽鎮○○路三十九號，明知以
    「丁○○」為名之不詳真實姓名年籍之成年男子所交付，車牌號碼為ΒΑ—四九
    八三號自用小客車係來路不明之贓物（該車為丙○○所有，於九十年六月六日晚
    上九時許，在台北市○○區○○路三段一一二巷四弄四十二號前失竊）連同車鑰
    匙一支，竟予以借用收受之，嗣於九十年十月十三日下午十一時三十分許，甲○○駕駛該車行經台北縣蘆洲市○○○路與環堤路口，為警查獲，並扣得非其所有
    之車鑰匙一支；又於九十年十月二十二日晚上七時許，在台北縣三峽鎮○○路口
    加油站前，明知前揭自稱「丁○○」之成年男子所使用，車牌號碼為ＧＹＮ—五
    ００號重型機車係來路不明之贓物（該車為姜蘭芳所有，由其兄乙○○持有使用
    ，於九十年十月二十一日晚上七時五分許，在桃園縣八德市○○路○段七六八號
    前失竊），連同Τ字型鈑手一支和車鑰匙二支，竟基於故買贓物之犯意，以新台
    幣（下同）九千元之代價購買供己使用，嗣於九十年十月二十三日下午五時三十
    分許，甲○○騎乘該機車，行經台北縣三峽鎮○○路十六號前，為警當場查獲，
    並扣得前揭Τ字型鈑手一支和車鑰匙二支。
二、案經丙○○、乙○○分別訴由台北縣政府警察局蘆洲分局及三峽分局移送台灣板
    橋地方法院檢察署檢察官偵查起訴。
    理  由
一、訊據被告甲○○固坦承先後於上開時、地向名為「丁○○」之男子借得車牌號碼
    為ΒΑ—四九八三號自小客車與購得車牌號碼為ＧＹＮ—五００號重型機車之事
    實，惟否認有何收受與故買贓物之犯行，辯稱：伊不知上開自小客車與重型機車
    為贓車云云。惟查：
（一）上開車牌號碼為ΒΑ—四九八三號自小客車係丙○○所有，於九十年六月六日
      晚上九時許，在台北市○○區○○路三段一一二巷四弄四十二號前失竊；上開
      車牌號碼為ＧＹＮ—五００號重型機車為姜蘭芳所有，由其兄乙○○持有使用
      ，於九十年十月二十一日晚上七時五分許，在桃園縣八德市○○路○段七六八
      號前失竊之事實，業據被害人丙○○、乙○○於警詢中陳述明確，並有贓物認
      領保管單及車輛車牌失竊作業查詢認可資料各二件在卷可資佐證，是前開車輛
      係屬贓物，當無疑義。
（二）被告雖辯稱：「因為他（指名為丁○○之男子）欠我錢，我去找他希望他能還
      我一點錢，讓我購買中古車，但其表示沒有錢，所以才願意將車子借給我....
      我向他借車一星期，後來他借我一部三陽喜美銀色的車子（即車牌號碼為ΒΑ
      —四九八三號自小客車）」云云（見本院卷宗九十一年五月二十四日調查筆錄
      ），然被告既稱係名為「丁○○」之男子積欠其債務，何以不用該借得之車輛
      抵償債務，卻與其商借車輛，且未與其約定還車之日期及方式？再查，被告前
      已於九十年四月二十二日凌晨零時三十分許，駕駛由該「丁○○」所交付車號
      為ＧＬ—一八二一號自小客車（係鄭宗仁所有，交由鄭秀敏使用，而於九十年
      三月二日下午五時許，在台北縣土城市○○路旁失竊），行經桃園縣八德市○○路○段與興豐路口為警查獲，被告於該案警詢時，業已知該「丁○○」之人
      所交付之該車係贓車（參見卷後所附之台灣桃園地方法院檢察署九十年度偵字
      第六六七０號卷宗影印節本），被告嗣後又向該「丁○○」借用車牌號碼為Β
      Α—四九八三號自小客車，卻未仔細詢問車輛來源即予借用，又自用小客車價
      值非低，衡情一般人借貸使用車輛，彼此間應可隨時取得連繫交代還車事宜，
      惟被告於九十年十月十三日為警查獲後迄本院審理中，該「丁○○」之人均未
      曾與被告連繫還車事宜，被告亦未積極提出「丁○○」之下落，供本院憑查，
      顯見被告向「丁○○」之人借用該車時，應已明知該自小客車係來歷不明之贓
      車，堪以認定。
（三）被告既於九十年十月十三日為警查獲後，卻又於同年十月二十二日晚上七時許
      ，在台北縣三峽鎮○○路口加油站前，向自稱「丁○○」之男子以九千元之代
      價買受車牌號碼為ＧＹＮ—五００號之重型機車，且未索討來源證件，又除買
      受該輛機車外，並買受「丁○○」所交付之Τ字型鈑手一支和車鑰匙二支，苟
      若名為「丁○○」之男子積欠其債務，何以還以九千元之代價向其購買機車及
      鈑手和車鑰匙，非用以抵償債務？顯與常情有違，被告對該機車之來源可疑，
      應有所認知，被告辯稱不知該機車係屬贓物云云，亦不足取，被告任意購買來
      源不明之車輛，縱被告對該車輛究屬何人所有，於何時地遭竊之具體事實無明
      確之認識，仍無足以阻卻其購買贓物之故意。
      綜上，本件事證明確，被告犯行均堪以認定，應各予依法論科。
二、核被告甲○○所為，分別係犯刑法第三百四十九條第一項之收受贓物罪及同條第
    二項之故買贓物罪；其所犯上開二罪，犯意各別，行為互殊，應分論併罰。爰審
    酌被告之素行狀況、犯罪動機、目的、手段、所生危害及犯罪後否認犯行等一切
    情狀，各量處如主文所示之刑，並均諭知易科罰金之折算標準。末查，被告行為
    後，刑法第四十一條業於九十年一月十日修正公布，並於同年月十二日生效，其
    中就得易科罰金之罪之範圍，較諸舊法更為擴張，經比較新舊法結果，以修正後
    之刑法第四十一條第一項前段規定較有利於被告，爰依該規定併為易科罰金之諭
    知，附此說明。
三、至扣案之車鑰匙一支（見台灣板橋地方法院檢察署九十年度保管字第六０三九號
    贓證物品清單），為自稱「丁○○」之男子借予被告之物，非被告所有，又扣案
    之Τ字型鈑手一支和機車鑰匙二支（見同署九十年保管字第六二五八號贓證物品
    清單），皆為被告向自稱「丁○○」所買受之物，雖已為被告所有，然無證據證
    明其為贓物，爰均不予宣告沒收，附予敘明。
據上論斷，應依刑事訴訟法第二百九十九條第一項前段，刑法第二條第一項前段、第
三百四十九條第一項、第二項、修正後第四十一條第一項前段，罰金罰鍰提高標準條
例第一條前段、第二項，判決如主文。
本案經檢察官楊雅清到庭執行職務。
中      華      民      國      九十二      年      九      月    八    日
                                  臺灣板橋地方法院刑事第二庭
                                      法  官  陳  靜  茹
右正本證明與原本無異。
如不服本判決，應於判決送達後十日內，向本院提出上訴狀。
                                      書記官  廖  美  紅
中      華      民      國      九十二      年      九      月    十    日
附錄本案論罪科刑法條全文：
刑法第三百四十九條
收受贓物者，處三年以下有期徒刑、拘役或五百元以下罰金。
搬運、寄藏、故買贓物或為牙保者，處五年以下有期徒刑、拘役或科或併科一千元以
下罰金。
因贓物變得之財物，以贓物論。


司法院資訊處製作；財團法人民間司法改革基金會備份。
